臺灣高等法院臺中分院刑事附帶民事訴訟判決
111年度附民上字第8號 
111年度附民上字第10號

上  訴  人  
即  原  告  張日祐
                    （送達代收人：蘇慶良律師  住嘉義市○區○○路000號0樓）
            張日玄
兼上二人之
法定代理人  陳貞良

共      同
訴訟代理人  蘇慶良律師
上  訴  人  
即  原  告  張月卿
被上 訴 人
即  被  告 肇益營造工程有限公司

法定代理人  楊龍河
被上 訴 人
即  被  告  陳忠順
            蕭原杰
共      同
訴訟代理人  黃俊昇律師
            歐優琪律師
上列當事人間因過失致死附帶民事訴訟事件，上訴人不服臺灣彰
化地方法院110年度附民字第86、109號中華民國110年10月19日
第一審附帶民事訴訟判決，提起上訴，本院判決如下： 
    主  文
上訴及追加之訴均駁回。
    事實及理由
壹、上訴人即原告（下稱上訴人）乙○○、甲○○、戊○○、丙○○之主
    張及聲明： 
一、上訴人於原審起訴主張：被上訴人肇益營造工程有限公司（
    下稱肇益公司）承攬交通部公路總局之「台1線203K～208K+5
    00挖掘路面擇要修復工程」（下稱本件工程），於民國108
    年3月13日凌晨，在彰化縣埔心鄉中山路進行工程施作，被
    上訴人丁○○為該工程之工地主任、被上訴人己○○為管制人員
    ，被上訴人丁○○本應注意在現場監督工程施工情況，且應設
    置足夠之警告標誌或設施，被上訴人己○○本應注意拿走三角
    錐讓拖板車進入施工現場時，仍應防止民眾闖入施工現場，
    竟均疏未注意。適被害人張志國（下稱被害人）酒後騎乘車
    牌號碼000-000號輕型機車，逕自從上開拖板車左側穿越三
    角錐間隙，從南下車道北側缺口處進入上開施工工地往南騎
    乘，行至彰化縣○○鄉○○路00000號前，遭謝建陣駕駛之瀝青
    壓路機輪子輾壓頭部而頭部破裂當場死亡。被上訴人丁○○、
    己○○之過失行為造成被害人死亡，上訴人張日佑、甲○○均為
    被害人之子，上訴人戊○○、丙○○均為為被害人支出喪葬費之
    人，自均得請求被上訴人丁○○、己○○負損害賠償責任，而被
    上訴人丁○○、己○○均為被上訴人肇益公司之受僱人，被上訴
    人肇益公司亦應負責。又上訴人乙○○、甲○○、戊○○及丙○○因
    被上訴人丁○○、己○○之過失行為受有下列損害：①上訴人乙○○為98年1月5日生，於被害人死亡時僅10歲又2個月，距離成
    年尚有109月，且有輕度身心障礙，受扶養之程度較同年齡
    程度為高，故請求給付每月新臺幣（下同）25,000元之扶養
    費，經扣除中間利息後及扶養義務人2人後，得請求給付1,1
    25,253元，又上訴人乙○○為被害人之長子，因被害人死亡受
    有極大之精神痛苦，請求給付慰撫金150萬元，共計2,625,2
    53元；②上訴人甲○○為104年1月13日生，於被害人死亡時僅4
    歲又2個月，距離成年尚有190月，請求每月17,342元之扶養
    費，經扣除中間利息後及扶養義務人2人後，得請求1,215,4
    69元，又上訴人甲○○為被害人之次子，因被害人死亡受有極
    大之精神痛苦，請求慰撫金150萬元，共計2,715,469元；③
    上訴人戊○○為被害人支出喪葬費用6,600元；④上訴人丙○○（
    於110年4月14日起訴）為被害人支出喪葬費373,900元。爰
    依民法第184條第1項、第2項、第185條（上訴人漏引）、第
    188條之規定，請求被告連帶負損害賠償之責。並聲明：①被
    上訴人應連帶給付上訴人戊○○6,600元，及自起訴狀繕本送
    達翌日（即被上訴人丁○○、己○○自110年3月17日起，被上訴
    人肇益公司自110年4月12日起），至清償日止，按年息5％計
    算之利息。②被上訴人應連帶給付上訴人張日佑2,625,253元
    ，及自起訴狀繕本送達翌日起至清償日止，按年息5％計算之
    利息。③被上訴人應連帶給付上訴人甲○○2,715,469元，及自
    起訴狀繕本送達翌日起至清償日止，按年息5％計算之利息。
    ④被上訴人應連帶給付原告丙○○373,900元，及自起訴狀繕本
    送達翌日（均自110年5月18日）起至清償日止，按年息5％計
    算之利息。⑤上訴人願供擔保，請准宣告假執行。
二、原審判決上訴人乙○○、甲○○、戊○○一部勝訴，一部敗訴，及
    判決丙○○全部敗訴【即：㈠被上訴人應連帶給付上訴人戊○○1
    ,980元，及被上訴人丁○○、己○○均自110年3月17日起，被上
    訴人肇益公司自110年4月12日起，均至清償日止，按週年利
    率5％計算之利息；㈡被上訴人應連帶給付上訴人張日佑787,5
    76元，及被上訴人丁○○、己○○均自110年3月17日起，被上訴
    人肇益公司自110年4月12日起，均至清償日止，按週年利率
    5％計算之利息；㈢被上訴人應連帶給付上訴人甲○○814,594元
    ，及被上訴人丁○○、己○○均自110年3月17日起，被上訴人肇
    益公司自110年4月12日起，均至清償日止，按週年利率5％計
    算之利息；㈣上訴人戊○○、張日佑、甲○○其餘之訴均駁回；㈤
    上訴人丙○○之訴駁回；㈥上訴人戊○○勝訴部分得假執行，但
    被上訴人如以1,980元為上訴人戊○○預供擔保，得免為假執
    行；㈦上訴人張日佑勝訴部分，於上訴人張日佑以25萬元為
    被上訴人供擔保後，得假執行，但被上訴人如以787,576元
    為上訴人張日佑預供擔保，得免為假執行；㈧上訴人甲○○勝
    訴部分，於上訴人甲○○以25萬元為被上訴人供擔保後，得假
    執行，但被上訴人如以814,594元為上訴人張日佑預供擔保
    ，得免為假執行；㈨上訴人戊○○、張日佑、甲○○其餘假執行
    之聲請駁回；㈩上訴人丙○○假執行之聲請駁回】。其等就敗
    訴部分均提起上訴，其等之上訴意旨主張：被上訴人就本件
    事故發生至少須負一半之責任，被害人之過失最多僅為30％
    ，上訴人丙○○之損害賠償請求權並未罹於時效等語（見附民
    上8卷第9至17、145頁）。並聲明：①原判決不利於上訴人部
    分廢棄；②廢棄部分，被上訴人應再連帶給付上訴人陳良貞1
    ,320元，應再連帶給付上訴人乙○○56萬2,076元，應再連帶
    給付上訴人甲○○54萬3,062元，應再連帶給付上訴人丙○○18
    萬6,950元，及各自起訴狀繕本送達翌日起至清償日止，按
    年息百分之5計算之利息；③第一、二審訴訟費用由被上訴人
    負擔（見附民上8卷第9頁）。
三、上訴人乙○○、甲○○於本院追加主張及擴張聲明（見附民上8
    卷第145至147頁）：
　㈠上訴人乙○○、甲○○各再追加請求慰撫金150萬元：①上訴人乙○○因發展遲緩領有輕度身心障礙手冊，因本件事故喪失父親
    ，僅剩母親得照顧生活，家庭陪伴之功能受損、精神上痛苦
    尤深，又上訴人乙○○年僅10歲，名下無任何財產，故在原審
    請求150萬元慰撫金之聲明基礎下，再追加請求50萬元慰撫
    金。②上訴人甲○○為104年1月13日生，於本件事故發生時年
    僅4歲，突遭此變故，於學齡前即喪失父親，精神上痛苦尤
    深，名下無任何財產，故在原審請求150萬元慰撫金之聲明
    基礎下，再追加請求50萬元慰撫金。　
　㈡擴張聲明：被上訴人應再連帶給付上訴人乙○○、甲○○各50萬
    元，及自起訴狀繕本送達翌日起至清償日止，按年息5％計算
    之利息。
貳、被上訴人肇益公司、丁○○、己○○之抗辯及聲明：
一、被上訴人丁○○、己○○並無過失，縱有過失，就上訴人請求之
    金額抗辯如下：①上訴人乙○○主張扶養費應酌增至每月25,00
    0元，然未舉證有輕度身心障礙之乙○○有較高扶養費之必要
    。②上訴人乙○○、甲○○於原審請求之慰撫金（各150萬元）過
    高。③上訴人乙○○、甲○○於本院追加請求之慰撫金（各50萬
    元），已罹於時效，被上訴人為時效抗辯（見附民上8卷第1
    64至165頁）。④上訴人丙○○於108年3月13日即知悉被上訴人
    丁○○、己○○2人為侵權行為人，然遲至110年4月14日始提起
    訴訟，其請求已罹於時效。⑤被害人酒後駕車，明知為施工
    區域，執意進入施工區域，過失責任較大，被害人應承擔70
    ％過失之責任（見附民上8卷第57、166至167頁）。
二、聲明：①上訴及追加之訴均駁回。②第二審訴訟費用由上訴人
    負擔。③如受不利判決，願供擔保，請准宣告免予假執行。
    　
參、本院得心證之理由： 
一、按附帶民事訴訟之判決，應以刑事訴訟判決所認定之事實為
    據，刑事訴訟法第500條前段定有明文。查被上訴人肇益公
    司向交通部公路總局承攬本件工程，於108年3月12日晚間10
    時許開始施作彰化縣埔心鄉中山路路段，須占用設有分向島
    之四車道之全部南向道路；被上訴人丁○○為本件工程上開路
    段之工地主任，被上訴人己○○為負責路口管制之人員，均屬
    從事業務之人；被上訴人丁○○身為本件工程上開路段之工地
    主任，本應注意施工單位在占用設有分向島之四車道，其中
    一向行車路面阻斷者之道路施工前，應佈設足夠交通安全管
    制設施，即在封閉之車道施工區前方必須設置5座活動型拒
    馬及施工警告燈號，其中前漸變區段之外側車道應擺放「車
    輛改道」、「車輛慢行」之活動型拒馬，用以提醒用路人注
    意及調整、降低車輛之行車方向與速度，以進入改道路段行
    駛，前漸變區段之內側快車道應擺放2座「←車輛改道」之活
    動型拒馬，調撥車道亦應擺放1座「車輛改道→」之活動型拒
    馬，以引導車輛駛離正常路線進入改道路段車道，方能確保
    路經施工區行車用路人之安全，且依交通部公路總局第二養
    護工程處與被上訴人肇益公司就本件工程所簽訂之契約，被
    上訴人肇益公司已添購足夠之活動型拒馬足以設置，而無不
    能佈設之情事；詎被上訴人丁○○竟未盡指揮監督之責，僅於
    彰化縣埔心鄉中山路南向車道封閉路段北側前漸變區之內側
    快車道缺口管制處（下稱北側管制區）設置交通錐及派員管
    制，而疏未擺放3座「車輛改道」之活動型拒馬指引改道方
    向，即率行開工，並於108年3月12日晚間11時許先離開工地
    現場；又於同年月13日凌晨2時許，被上訴人己○○經廖英昌
    聯絡，改由被上訴人己○○替補林宏駿管制北側管制區，且於
    同日凌晨2時30分許，甫有一群大學生從北側管制區闖入施
    工封閉區域，在施工區內（工程警示車附近）摔車受傷，其
    已知悉北側管制區標示不足，隨時會有民眾闖入施工現場之
    可能，被上訴人己○○既為該北側管制區負責管制之人員，本
    應注意要引導人車至調撥車道，並應防止民眾闖入施工現場
    ，竟疏未注意及此；適被害人於同日凌晨2時36分許，酒後
    騎乘車牌號碼000-000號輕型機車沿彰化縣埔心鄉中山路由
    北往南方向行駛，行至上開北側管制區前時，被上訴人己○○
    剛好因拖板車要從北側管制區進出施工現場，而僅關注要協
    助拖板車出入施工區域，被害人因該路口僅有交通錐而無其
    他適當的改道標示，於北側管制區前稍微停頓後，仍無法判
    斷行進方向，遂自被上訴人己○○面前尾隨上開拖板車左側穿
    越交通錐間隙，被上訴人己○○見狀亦未阻止，任由被害人騎
    機車從北側管制區進入本件工程上開施工路段往南行進，被
    害人因酒後判斷力明顯降低，而不顧沿路明顯有大型機具在
    運作，且越是往南路面明顯有刨除柏油痕跡而崎嶇不平，顯
    然為施工管制區域，仍執意騎機車前行，並加速超越拖板車
    向南往工地更深處行駛；於同日凌晨2時38分39秒許，施工
    人員謝建陣正駕駛瀝青壓路機於彰化縣○○鄉○○路000○0號前
    ，車頭朝南，正在前後（南北）移動調整位置，施工人員許
    英育則駕駛掃地機於瀝青壓路機左側，正以怪手將路面刨起
    之柏油移到未刨除之路面，並將土堆堆置在瀝青壓路機與掃
    地機中間之後方；於同日凌晨2時38分40秒許，被害人騎乘
    上開機車行至彰化縣埔心鄉中山路207之1號前，因被上訴人
    丁○○、己○○及被害人分別有上開疏失，且被害人不顧該處路
    面正在施工，地面明顯有障礙物，仍快速騎過掃地機所堆起
    之土堆，其機車因地面高度落差而彈跳，致車身不穩傾斜前
    滑，被害人因此從機車上摔落，安全帽脫落，其機車於滑行
    中，機車龍頭右前方撞擊到正在前後移動之瀝青壓路機左側
    後方，同時被害人摔落於地時，其頭部恰好落在謝建陣所駕
    駛瀝青壓路機之鋼輪式輪子左後旁，隨即於同日凌晨2時38
    分42秒許，遭正後退之上開瀝青壓路機的輪子輾壓其頭部，
    造成其頭顱骨輾壓破裂，致出血性休克併腦實質脫出而當場
    死亡等事實，業經原審法院以110年度訴字第110號刑事判決
    ，依刑法第276條之過失致人於死罪，各判處被告丁○○、己○○有期徒刑6月，案經上訴後，經本院以111年度上訴字第101
    號刑事判決駁回上訴在案。是上訴人主張被上訴人丁○○、己○○對被害人有侵權行為之事實，自屬有據。而被上訴人肇益
    公司為被上訴人丁○○、己○○之雇用人，被上訴人丁○○、己○○
    因執行被上訴人肇益公司之職務，而造成被害人之死亡，此
    為被上訴人等人所不爭執，依刑事訴訟法第487條第1項、民
    法第188條第1項之規定，上訴人自得對被上訴人肇益公司請
    求負損害賠償之責。
二、因故意或過失，不法侵害他人之權利者，負損害賠償責任。
    違反保護他人之法律，致生損害於他人者，負賠償責任。數
    人共同不法侵害他人之權利者，連帶負損害賠償責任。受僱
    人因執行職務，不法侵害他人之權利者，由僱用人與行為人
    連帶負損害賠償責任。不法侵害他人致死者，對於支出醫療
    及增加生活上需要之費用或殯葬費之人，亦應負損害賠償責
    任。被害人對於第三人負有法定扶養義務者，加害人對於該
    第三人亦應負損害賠償責任。不法侵害他人致死者，被害人
    之父、母、子、女及配偶，雖非財產上之損害，亦得請求賠
    償相當之金額。民法第184條、第185條、第188條第1項前段
    、第192條、第194條分別定有明文。查上訴人乙○○、甲○○均
    為被害人之子，上訴人戊○○、丙○○均為替被害人支出殯葬費
    之人，其等請求被上訴人連帶負損害賠償之責，自屬有據。
    茲就上訴人得請求之金額分述如下：
　㈠上訴人戊○○請求殯葬費6,600元部分，為被告所不爭執，自屬
    有據。
　㈡上訴人乙○○部分：
　⒈上訴人乙○○為98年1月5日生，距離其118年1月5日成年尚有11
    7個月，於成年之前，被害人原應與其母戊○○同負扶養義務
    。而上訴人乙○○因發展遲緩領有輕度身心障礙手冊，有戶籍
    謄本（見附民86卷23頁）、身心障礙證明（見附民86卷27頁
    ）在卷可查，而發展遲緩之青少年須經由適性的陪伴及專業
    醫療協助，方得使其發展更趨正常。而本件上訴人乙○○縱使
    父母離異，仍受有父母分開照顧，卻因本件事故喪失父親，
    僅剩母親得照顧生活，家庭陪伴之功能受損，自有支出更多
    費用尋求專業協助，以協助其發展之必要，上訴人請求以每
    月25,000元之扶養費計算，尚屬適當。故上訴人乙○○得請求
    之扶養費，依霍夫曼式計算法扣除中間利息後，核計其金額
    應為1,199,305元【計算方式詳卷（見附民86卷第281頁卷）
    ，元以下均四捨五入，下同】，上訴人僅請求給付1,125,25
    3元，即屬有據。　
　⒉上訴人乙○○於本件事故發生時年僅10歲，且為輕度身心障礙
    人士，突遭此變故，年幼即喪失父親陪伴，精神上痛苦尤深
    ，經審酌上訴人年僅10歲，名下無任何財產，被上訴人丁○○
    為國中畢業，於營造業任職，於本件事故時擔任工地主任；
    被上訴人己○○為大學畢業，就讀休閒保健科系，亦於營造業
    任職等情況，經斟酌上情，堪認上訴人乙○○請求慰撫金150
    萬元，尚屬可採，並無過高之情。被上訴人抗辯上訴人乙○○
    請求慰撫金之金額過高云云，尚非可採。
　⒊按時效完成後，債務人得拒絕給付；因侵權行為所生之損害
    賠償請求權，自請求權人知有損害及賠償義務人時起，2年
    間不行使而消滅。民法第144條第1項、第197條第1項前段分
    別定有明文。關於侵權行為損害賠償請求權之消滅時效，應
    以請求權人實際知悉損害及賠償義務人時起算，非以知悉賠
    償義務人因侵權行為所構成之犯罪行為經檢察官起訴，或法
    院判決有罪為準（最高法院109年度台上字第1057號、107年
    度台上字第1498號民事判決意旨參照）。所謂「知有損害」
    ，即知悉受有何項損害而言，至對於損害額則無認識之必要
    （最高法院100年度台上字第1769號民事判決民事判決意旨
    參照）。次按為一部請求者，就實體法而言固得自由行使該
    一部債權，惟在訴訟法上乃為可分之訴訟標的，其既判力之
    客觀範圍仍以該起訴之聲明為限度，且祇就該已起訴部分有
    中斷時效之效果。從而因一部請求而起訴之中斷時效，並不
    當然及於嗣後將其餘殘額擴張請求之部分（最高法院106年
    台上字第1010號民事判決意旨參照）。再按連帶債務人中之
    一人消滅時效已完成者，依民法第276條第2項規定，固僅該
    債務人應分攤之部分，他債務人亦同免其責任。惟民法第18
    8條第3項規定僱用人賠償損害時，對於為侵權行為之受僱人
    有求償權，則僱用人與受僱人間並無應分擔部分可言，倘被
    害人對為侵權行為之受僱人之損害賠償請求權消滅時效已完
    成，僱用人自得援用該受僱人之時效利益，拒絕全部給付（
    最高法院85年台上字第651號民事判決意旨參照）。經查：
　⑴上訴人乙○○因被上訴人丁○○、己○○於108年3月13日過失為侵
    權行為而受損害，並就慰撫金之損害先於110年3月12日起訴
    時請求上訴人給付150萬元（如前所述部分）後，又於本院
    第二審審理中之111年4月8日擴張請求另50萬元，顯將同一
    侵權行為所生可分之損害賠償債權，分割為二次而請求，依
    上開說明，應認其僅就已起訴（即請求150萬慰撫金）部分
    有中斷時效之效果。
　⑵於108年5月27日檢察官訊問時，上訴人乙○○之法定代理人戊○○以死者家屬身分在場，檢察官將被上訴人丁○○列為犯罪嫌
    疑人進行訊問，該次偵訊之內容，已有提及案發時被上訴人
    己○○有本案管制路口、拖板車行車紀錄器錄影畫面中幫拖板
    車拿開交通錐（即三角錐）之人為被上訴人己○○，此有該次
    偵訊筆錄（見相卷第257至260頁），且上訴人乙○○之法定代
    理人戊○○嗣又委由告訴代理人於108年10月15日具狀向檢察
    官申告主張：工地指揮監督之現場負責人（即被上訴人丁○○
    ）及工地管制人員即管理三角錐之人（即被上訴人己○○），
    均具有過失等語（見相卷第47、225至227頁）。足見上訴人
    乙○○之法定代理人戊○○最遲於108年5月27日偵訊後之108年1
    0月15日，已知悉被上訴人丁○○、己○○均為造成被害人發生
    車禍事故而死亡之犯罪嫌疑人，堪認上訴人乙○○於斯時已知
    悉被上訴人丁○○、己○○均為賠償義務人。然上訴人乙○○遲至
    本院第二審審理中之111年4月8日始擴張另50萬元慰撫金之
    請求，已罹於2年之消滅時效，故被上訴人丁○○、己○○就此
    部分為時效抗辯，拒絕此部分賠償，並無不合。
　⑶本件為附帶民事訴訟，刑事起訴之被告為被上訴人丁○○、己○○，故就被上訴人肇益公司之責任應僅限於依民法第188條第
    1項規定，僱用人因其選任受僱人及監督其執行職務之過失
    。而依上開最高法院見解，本件僱用人（即被上訴人肇益公
    司）與受僱人（即被上訴人丁○○及己○○）間並無應分擔部分
    可言，故上訴人乙○○對被上訴人丁○○、己○○就上訴人乙○○於
    本院擴張另50萬元慰撫金之損害賠償請求權消滅時效既已完
    成，僱用人即被上訴人肇益公司自得援用該受僱人即被上訴
    人丁○○、己○○之時效利益，拒絕全部給付。　
　⒋綜上，上訴人乙○○受損害之金額為2,625,253元【計算式：1,
    125,253元＋1,500,000元＝2,625,253元】。
  ㈢上訴人甲○○部分：
　⒈上訴人甲○○為104年1月13日生，距離其124年1月13日成年尚
    有189個月，於成年之前，被害人原應與其母戊○○同負扶養
    義務。依108年度彰化縣平均每人每月消費支出17,342元計
    算，上訴人甲○○得請求之扶養費，依霍夫曼式計算法扣除中
    間利息，核計其金額應為1,215,312元【計算方式詳卷（見
    附民86卷第283頁卷）】。
　⒉上訴人甲○○於本件事故發生時年僅4歲，突遭此變故，於學齡
    前即喪失父親，精神上痛苦尤深，經審酌其年僅4歲，名下
    無任何財產，被上訴人丁○○、己○○如上等情況，認為上訴人
    甲○○遭此痛苦，請求慰撫金150萬元，自屬有據，並無過高
    之情事。被上訴人抗辯上訴人甲○○請求慰撫金之金額過高云
    云，尚非可採。
　⒊上訴人甲○○因被上訴人丁○○、己○○於108年3月13日過失為侵
    權行為而受損害，並就慰撫金之損害先於110年3月12日起訴
    時請求上訴人給付150萬元（如前所述部分）後，又於本院
    第二審審理中之111年4月8日擴張請求另50萬元，顯將同一
    侵權行為所生可分之損害賠償債權，分割為二次而請求，依
    前述說明，應認其僅就已起訴（即請求150萬慰撫金）部分
    有中斷時效之效果。而查：
　⑴於108年5月27日檢察官訊問時，上訴人甲○○之法定代理人戊○○以死者家屬身分在場，檢察官將被上訴人丁○○列為犯罪嫌
    疑人進行訊問，該次偵訊之內容，已有提及案發時被上訴人
    己○○有本案管制路口、拖板車行車紀錄器錄影畫面中幫拖板
    車拿開交通錐（即三角錐）之人為被上訴人己○○等情，此有
    該次偵訊筆錄（見相卷第257至260頁），且上訴人甲○○之法
    定代理人戊○○嗣委由告訴代理人於108年10月15日具狀向檢
    察官申告主張：工地指揮監督之現場負責人（即被上訴人丁○○）及工地管制人員即管理三角錐之人（即被上訴人己○○）
    ，均具有過失等語（見相卷第47、225至227頁），足見上訴
    人甲○○之法定代理人戊○○最遲於108年5月27日偵訊後迄108
    年10月15日已知悉被上訴人丁○○、己○○均為造成被害人發生
    車禍事故而死亡之犯罪嫌疑人，堪認上訴人甲○○於斯時已知
    悉被上訴人丁○○、己○○均為賠償義務人。然上訴人甲○○遲至
    本院第二審審理中之111年4月8日始擴張另50萬元慰撫金之
    請求，已罹於2年之消滅時效，故被上訴人丁○○、己○○就此
    部分為時效抗辯，拒絕此部分賠償，並無不合。
　⑵本件僱用人（即被上訴人肇益公司）與受僱人（即被上訴人
    丁○○、己○○）間並無應分擔部分可言，業如前述，故上訴人
    甲○○對被上訴人丁○○、己○○就上訴人甲○○於本院擴張另50萬
    元慰撫金之損害賠償請求權消滅時效既已完成，依前述說明
    ，僱用人即被上訴人肇益公司自得援用該受僱人即被上訴人
    丁○○、己○○之時效利益，拒絕全部給付。　
　⒋是以，上訴人甲○○受損害之金額為2,715,312元【計算式：1,
    215,312元＋1,500,000元＝2,715,312元】。　　　
　㈣原告丙○○部分：
  ⒈於108年3月13日檢察官訊問時，上訴人丙○○以死者家屬身分
    在場，檢察官將林宏駿、謝建陣及被上訴人丁○○、己○○4人
    均列為犯罪嫌疑人進行訊問，被上訴人丁○○於該次偵訊時已
    陳明：其離開現場時有指示己○○、林宏駿在缺口處管制交通
    等語，林宏駿於該次偵訊時亦陳明：廖英昌請伊去丈量柏油
    ，並說已請己○○暫代伊管制交通、己○○會過來，伊才離開等
    語，此有該次偵訊筆錄（見相卷第79至85頁）在卷可稽，足
    見上訴人丙○○於108年3月13日檢察官訊問時已當場知悉被上
    訴人丁○○、己○○均為造成被害人發生車禍事故而死亡之犯罪
    嫌疑人，堪認上訴人丙○○於斯時已知悉被上訴人丁○○、己○○
    均為賠償義務人。上訴人丙○○主張：被上訴人己○○於108年3
    月13日檢察官訊問時堅稱「沒有看到被害人」，上訴人丙○○
    自難知悉被上訴人己○○亦為侵權行為人云云（見附民上10卷
    第13至15頁），尚非可採。而上訴人丙○○於108年3月22日支
    出本件殯葬費用373,900元，此有原告丙○○提出之費用表【
    含更添】（見附民109卷第15頁）在卷可憑，足證上訴人丙○○最遲於108年3月22日已為被害人支出殯葬費而得向被上訴
    人請求殯葬費，然上訴人丙○○遲至110年4月14日始對被上訴
    人為侵權行為之損害賠償請求，已罹於2年之消滅時效，故
    被上訴人丁○○、己○○為時效抗辯，拒絕此部分賠償，並無不
    合。
　⒉本件為附帶民事訴訟，刑事起訴之被告為被上訴人丁○○及己○○2人，故就被上訴人肇益公司之責任應僅限於依民法第188
    條第1項規定，僱用人因其選任受僱人及監督其執行職務之
    過失，有如前述。而依前述最高法院見解，本件僱用人（即
    被上訴人肇益公司）與受僱人（即被上訴人丁○○及己○○）間
    並無應分擔部分可言，故上訴人丙○○對被上訴人丁○○、己○○
    之損害賠償請求權消滅時效既已完成，僱用人即被上訴人肇
    益公司自得援用該受僱人即被上訴人丁○○、己○○之時效利益
    ，拒絕全部給付。　
　⒊綜上，上訴人丙○○依民法第192條第1項、第185條、第188條
    第1項請求被上訴人3人連帶給付殯葬費部分，均已罹於時消
    ，被上訴人自得拒絕全部之給付。　　　
三、另按損害之發生或擴大，被害人與有過失者，法院得減輕賠
    償金額，民法第217條第1項定有明文；該條規定的目的係在
    謀求加害人與被害人間之公平，故在裁判上法院得以職權減
    輕或免除之。原告係基於其與直接被害人之身分法益被侵害
    而得請求喪葬費用、扶養費用及精神慰撫金，自理論上而言
    ，身為間接被害人之原告之上開請求權，雖係固有之權利，
    但其權利既係植基於侵害行為之整體要件而發生，且其權利
    源自於直接被害人而來，實不能不負擔直接被害人之過失，
    就公平性原則而論，自仍應有適用民法第217條過失相抵規
    定之餘地。經查：
　㈠本件被害人乃飲酒後騎乘機車，且其血液經檢出酒精濃度高
    達0.294％（換算吐氣酒精濃度約每公升1.475毫克），其進
    入管制區域後，即可見有道路坑坑洞洞、且沿路有各種大型
    機具停在路中，明顯正在施工，竟仍執意繼續騎乘機車前進
    ，行駛約140公尺之距離，並因認為拖板車速度過慢，一旁
    又有大型機具在施作中，而越過拖板車繼續前進，沿途經過
    正在施工中之刨除機，遠處即可見掃地機及壓路機在其騎乘
    道路之前方大幅度清除、堆放土堆，仍不顧道路前方明顯有
    障礙物，執意直行通過土堆，顯然酒精已經影響其對於道路
    安全之判斷力，顯然與有過失。經審酌本件事故發生經過及
    肇事情節，堪認本件事故之過失比例，被害人之責任較大，
    應負70％之責任為適當。上訴人戊○○、乙○○、甲○○之上訴人
    意旨謂：被上訴人就本件事故發生至少須負一半之責任，被
    害人之過失最多僅為30％等語（見附民上8卷第9至15、143至
    145頁），尚非可採。　
  ㈡因此，上訴人戊○○、乙○○、甲○○得請求被上訴人賠償之金額
    ，均應酌減70％。本件經酌減後，上訴人戊○○、乙○○、甲○○
    得請求被上訴人連帶賠償之金額分別為1,980元、787,576元
    、814,594元及原判決主文所載之遲延利息，逾此部分之請
    求即無理由。
四、綜上所述，上訴人戊○○、乙○○、甲○○之上訴人意旨主張：被
    上訴人就本件事故發生至少須負一半之責任，被害人之過失
    最多僅為30％云云（見附民上8卷第9至15、143至145頁）；
    上訴人乙○○、甲○○之上訴人意旨就慰撫金擴張追加請求再給
    付各50萬元；上訴人丙○○之上訴意旨主張其損害賠償請求權
    未罹於時效云云（見附民上10卷第13至15頁），均非可採，
    有如前述。其等以前揭情詞提起上訴，指摘原判決關於不利
    上訴人部分有所不當，請求將該部分廢棄改判如上訴聲明及
    追加聲明，為無理由，其上訴及追加之訴均應予駁回。　　
    　
五、本件為刑事附帶民事訴訟事件，依法無須徵收裁判費，且本
    件亦無其他訴訟費用，爰不諭知訴訟費用之負擔。　　
六、本件事證已臻明確，兩造其餘主張、陳述及所提之證據，核
    與判決結果無影響，爰不再逐一予以論述，附此敘明。
肆、據上論結，本件上訴為無理由，依刑事訴訟法第490條前段
    、第368條，判決如主文。 　　
中　　華　　民　　國　　111 　年　　6 　　月　　9 　　日
                  刑事第四庭    審判長法　官  蔡名曜
                                      法　官  邱鼎文
                                      法　官  黃玉琪
以上正本證明與原本無異。
上訴利益需逾新台幣150萬元始得上訴第三審。
如不服本判決應於收受送達後20日內向本院提出上訴書狀，其未
敍述上訴理由者，並得於提起上訴後20日內向本院補提理由書(
均須按他造當事人之人數附繕本)「切勿逕送上級法院」。因疫
情而遲誤不變期間，得向法院聲請回復原狀。

                                      書記官  林姿妤
　　　　　　　　　　　　　　　　　　　
中　　華　　民　　國　　111 　年　　6 　　月　　9 　　日